臺灣雲林地方法院刑事判決
109年度交易字第512號
公  訴  人  臺灣雲林地方檢察署檢察官
被      告  林柏志



上列被告因公共危險等案件，經檢察官提起公訴（109年度偵字
第5315號），被告於準備程序中為有罪之陳述，本院合議庭裁定
由受命法官獨任行簡式審判程序，判決如下：
    主      文
林柏志犯血液中酒精濃度達百分之零點零五以上而駕駛動力交通
工具罪，處有期徒刑肆月，如易科罰金，以新臺幣壹仟元折算壹
日。又犯過失傷害罪，處拘役參拾伍日，如易科罰金，以新臺幣
壹仟元折算壹日。
    事實及理由
壹、犯罪事實
    林柏志於民國109年3月19日16時30分許起至同日16時40分許
    止，在雲林縣西螺鎮某友人家中，飲用啤酒若干後，致其血
    液中酒精濃度達百分之0.05以上，明知不能駕駛動力交通工
    具，仍基於酒後駕駛動力交通工具之犯意，於同日17時許，
    自上開地點騎乘車牌號碼000-000號普通重型機車（下稱甲
    車）行駛於道路。嗣林柏志於同日19時5分許，沿雲林縣二
    崙鄉永定村裕民路由東往西方向行駛，行經裕民路K2562DD3
    7號電桿前時，原應注意飲用酒類後其血液中酒精濃度達百
    分之0.03以上，不得駕車，且應注意車前狀況，並隨時為必
    要之安全措施，而依當時天候晴、夜間有照明、柏油路面乾
    燥、無缺陷、無障礙物、視距良好等情況，並無不能注意之
    情況，竟因酒後注意力降低，而疏未注意車前狀況，適廖采
    滿（涉犯過失傷害部分，未據告訴）騎乘車牌號碼000-000
    號普通重型機車（下稱乙車），沿雲林縣二崙鄉永定村裕民
    路之路肩由東往西方向行駛，在上開地點往左偏行，甲車與
    乙車因而發生碰撞，導致廖采滿受有頭部外傷頭皮血腫腦震
    盪及兩膝挫擦傷等傷害。嗣林柏志經送往雲林基督教醫院救
    治，並於同日19時39分許，檢測其血液所含酒精濃度為262m
    g/dl，即血液中酒精濃度達百分之0.262，因而知悉上情。
貳、認定犯罪事實所憑之證據及理由
一、被告林柏志對於上開犯罪事實坦承不諱，核與證人即告訴人
    廖采滿（警卷第15至17頁、19頁、21至22頁、偵卷第15至19
    頁）之證述相符，並有道路交通事故現場圖、道路交通事故
    調查報告表（一）、（二）各1份（警卷第23至27頁）、被
    告之雲林基督教醫院檢驗課檢驗報告單1 份（警卷第31頁）
    、現場照片17張（警卷第49至65頁）、交通部公路總局嘉義
    區監理所嘉雲區車輛行車事故鑑定會鑑定意見書（嘉雲區00
    00000案）1份（偵卷第35至36頁）、告訴人之彰化基督教醫
    療財團法人雲林基督教醫院診斷書1份（警卷第39頁）、雲
    林縣警察局舉發違反道路交通管理事件通知單影本1 紙（警
    卷第43頁）、財團法人工業技術研究院呼氣酒精測試器檢定
    合格證書影本1紙（警卷第47頁）、車輛詳細資料報表、證
    號查詢機車駕駛人查詢結果表各1 份（警卷第79至81頁）等
    資料得以佐證。
二、過失傷害部分另審酌：
㈠、按車輛行駛時，駕駛人應注意車前狀況，並隨時採取必要之
    安全措施；飲用酒類或其他類似物後其吐氣所含酒精濃度達
    每公升0.15毫克或血液中酒精濃度達百分之0.03以上，不得
    駕車，道路交通安全規則第94條第3項、第114條第2款分別
    定有明文，此為被告應注意之事項。經查，被告為考領有普
    通重型機車駕駛執照之人，此有證號查詢機車駕駛人資料表
    （警卷第75頁）在卷為憑，是其知悉上開規定，而依道路交
    通事故調查報告表（警卷第25頁）所示，本案事故發生時，
    天候晴、夜間有照明、柏油路面乾燥、無缺陷、無障礙物、
    視距良好，並無不能注意之情事，竟疏未注意致生肇事，是
    被告有應注意、能注意而不注意之過失，堪以認定。至於告
    訴人未注意騎乘機車變換車道時，應讓直行車先行等情，雖
    與有過失，仍無解於被告之刑事責任，附此敘明。
㈡、又本案經送交通部公路總局嘉義區監理所嘉雲區車輛行車事
    故鑑定會鑑定，就肇事責任則認定告訴人往左偏行變換車道
    ，未讓直行車先行，為肇事主因。被告抽血檢測酒精濃度逾
    法定標準值，致其未注意車前狀況，隨時為必要之安全措施
    ，為肇事次因等節，此有交通部公路總局嘉義區監理所嘉雲
    區車輛行車事故鑑定會鑑定意見書（嘉雲區0000000案）1份
    （偵卷第35至36頁）可參，核與本院認定之結果相符，益徵
    被告就本案交通事故之發生確有過失。又本案告訴人受傷之
    結果，係因被告前開過失行為所造成，從而，被告之過失與
    告訴人之傷害結果間，具有相當之因果關係。
三、綜上，被告之任意性自白有上開證據予以補強，應與事實相
    符，堪採為認定事實之依據。從而，本案事證明確，被告犯
    行堪以認定，應依法論罪科刑。　　
參、論罪科刑
一、道路交通管理處罰條例第86條第1 項固規定：汽車駕駛人酒
    醉駕車，因而致人受傷或死亡，依法應負刑事責任者，加重
    其刑至2 分之1 。倘若行為人因酒後駕車致人受傷之過失傷
    害犯行，適用上揭道路交通管理處罰條例之加重結果，已經
    使該酒後駕車過失傷害成為一獨立之罪名（最高法院92年度
    第1 次刑事庭會議決議、99年度台非字第198號判決意旨參
    照）。然刑法第185 條之3 第1 項已經規定「駕駛動力交通
    工具而有下列情形之一者，處2 年以下有期徒刑，得併科20
    萬元以下罰金：一吐氣所含酒精濃度達每公升0.25毫克或血
    液中酒精濃度達百分之0.05以上…」，若行為人酒後駕車，
    有酒測值每公升0.25毫克或其他不能安全駕駛之情形，符合
    上揭構成要件，已就其「酒醉駕車」之行為依上開規定單獨
    處罰時，倘再認其「酒醉駕車」之行為符合道路交通管理處
    罰條例第86條第1 項之規定，應依該條項之規定加重，則就
    行為人「酒醉駕車」之單一行為恐有違反重複評價禁止原則
    。本件被告酒醉騎乘機車，所犯不能安全駕駛動力交通工具
    犯行，既另論以刑法第185 條之3 第1 項第1 款之罪，已就
    被告酒醉騎乘機車行為予以處罰，則依刑罰禁止重複評價之
    法律適用原則，被告所犯過失傷害犯行，無庸再依道路交通
    管理處罰條例第86條第1 項之規定加重其刑，併予敘明。
二、核被告所為，係犯刑法第185 條之3 第1 項第1 款之血液中
    酒精濃度達百分之零點零五以上而駕駛動力交通工具罪，及
    同法第284 條前段之過失傷害罪。被告所犯上開2罪，犯意
    各別，行為互殊，應予分論併罰。　　　　
三、針對過失傷害之部分，雖本件報案人員或勤指中心轉來資料
    未報明肇事人姓名，然處理人員前往被告就醫之醫院處理，
    被告當場承認為肇事者，有被告之雲林縣警察局西螺分局永
    定派出所道路交通事故肇事當事人自首情形紀錄表1 份（警
    卷第35頁）在卷可參，核與自首之條件相符，本院考量被告
    無逃避之情，故就其所犯過失傷害罪部分減輕其刑。　　　
四、爰審酌被告飲用酒類後仍騎乘機車上路，無視於自己及其他
    不特定人之財產、生命、身體安全，且血液所含酒精濃度為
    262mg/dl，即血液中酒精濃度達百分之0.262，酒醉狀況嚴
    重，已足以影響其駕駛行為。又被告騎乘機車，未注意車前
    狀況，隨時為必要之安全措施，且抽血檢測酒精濃度逾法定
    標準值，造成本案交通事故之發生，致告訴人受有上開傷勢
    ，且告訴人到庭陳稱：目前傷勢還未全部好轉，頭部有時候
    會疼痛等語（本院卷第53頁），被告所為誠屬不該。惟念及
    被告無有罪判決之前科紀錄，此有臺灣高等法院被告前案紀
    錄表在卷可查，及其犯後坦承犯行，態度尚佳。兼衡告訴人
    就本件事故發生為肇事主因，被告為肇事次因，被告因與告
    訴人就賠償金額尚有差距而未達成和解。另斟酌被告為國中
    畢業之教育程度；已婚，育有2名子女，均已成年；家庭成
    員有配偶、子女；現從事打零工，收入不穩定；目前母親需
    被告撫養照顧。再徵諸檢察官、告訴人對被告刑度之意見等
    其他一切情狀，分別量處如主文所示之刑，並均諭知易科罰
    金之折算標準。　　
據上論斷，應依刑事訴訟法第273 條之1 第1 項、第299 條第1
項前段，刑法第185 條之3 第1 項第1 款、第284 條前段、第62
條前段、第41條第1 項前段，刑法施行法第1 條之1 第1 項，判
決如主文。
本案經檢察官郭智安提起公訴，檢察官李承桓到庭執行職務。
中　　華　　民　　國　　110 　年　　2 　　月　　26　　日
                  刑事第八庭   法  官   蕭孝如  
以上正本證明與原本無異。
如不服本判決應於收受判決後 20 日內向本院提出上訴書狀，並
應敘述具體理由；其未敘述上訴理由者，應於上訴期間屆滿後20
 日內向本院補提理由書（均須按他造當事人之人數附繕本）。
「切勿逕送上級法院」。
                               書記官   沈佩霖
中　　華　　民　　國　　110 　年　　2 　　月　　26　　日

附錄本件論罪科刑法條全文
中華民國刑法第185 條之3
駕駛動力交通工具而有下列情形之一者，處2 年以下有期徒刑，
得併科20萬元以下罰金：
一、吐氣所含酒精濃度達每公升0.25毫克或血液中酒精濃度達百
    分之零點零五以上。
二、有前款以外之其他情事足認服用酒類或其他相類之物，致不
    能安全駕駛。
三、服用毒品、麻醉藥品或其他相類之物，致不能安全駕駛。
因而致人於死者，處3 年以上10年以下有期徒刑；致重傷者，處
1 年以上7 年以下有期徒刑。
因而致人於死者，處3 年以上10年以下有期徒刑；致重傷者，處
1 年以上7 年以下有期徒刑。
曾犯本條或陸海空軍刑法第 54 條之罪，經有罪判決確定或經緩
起訴處分確定，於五年內再犯第1 項之罪因而致人於死者，處無
期徒刑或5 年以上有期徒刑；致重傷者，處3 年以上10年以下有
期徒刑。

中華民國刑法第284 條
因過失傷害人者，處一年以下有期徒刑、拘役或十萬元以下罰金
；致重傷者，處三年以下有期徒刑、拘役或三十萬元以下罰金。